【裁判字號】    97,易,443
【裁判日期】    970708
【裁判案由】    違反毒品危害防制條例
【裁判全文】
臺灣屏東地方法院刑事判決               97年度易字第443號
公  訴  人  臺灣屏東地方法院檢察署檢察官
被      告  甲○○
                    號
上列被告因違反毒品危害防制條例案件，經檢察官提起公訴（97
年度毒偵字第489 號），本院判決如下：
    主  文
甲○○施用第二級毒品，累犯，處有期徒刑捌月，扣案之甲基安
非他命拾伍包（合計毛重拾點伍捌公克）沒收銷燬之，扣案之吸
食器壹組沒收；又共同持有第一級毒品，累犯，處有期徒刑陸月
，扣案之海洛因拾玖包（合計淨重柒點零肆公克，空包裝總重陸
點肆捌公克）沒收銷燬之。應執行有期徒刑壹年，扣案之甲基安
非他命拾伍包（合計毛重拾點伍捌公克）及海洛因拾玖包（合計
淨重柒點零肆公克，空包裝總重陸點肆捌公克）均沒收銷燬之，
扣案之吸食器壹組沒收。
    事  實
一、甲○○前於民國87年間因施用毒品案件，經本院以87年度毒
    聲字第303 號裁定送觀察、勒戒，因認無繼續施用毒品傾向
    ，經臺灣屏東地方法院檢察署檢察官於87年8 月31日以87年
    度偵字第5197號為不起訴處分確定，並於同日釋放出所；又
    於88年間因施用毒品案件，再經本院以88年度毒聲字第1491
    號裁定送觀察、勒戒後，認有繼續施用毒品傾向，由檢察官
    聲請強制戒治並提起公訴，戒治部分經本院以88年度毒聲字
    第1875號裁定令入戒治處所施以強制戒治，並以88年度易字
    第1292號判決判處有期徒刑6 月，經臺灣高等法院高雄分院
    以89年度上易字第21號判決上訴駁回確定。而甲○○上開強
    制戒治處遇成效經評定為合格，無繼續戒治之必要，經本院
    以89年度毒聲字第120 號裁定停止戒治，所餘戒治期間付保
    護管束，又於89年間因施用毒品案件，再經本院以89年度毒
    聲字第120 號裁定撤銷停止戒治，而於89年12月27日戒治期
    滿出所（接續執行徒刑）。又於94年間因施用毒品案件，經
    本院以94年度簡字第1136號判決判處有期徒刑5 月確定，嗣
    經本院以96年度聲減字第23號裁定減為有期徒刑2 月又15日
    確定，於96年7 月16日因減刑執行完畢出監。
二、詎甲○○仍不知戒除毒癮，基於施用第二級毒品甲基安非他
    命之犯意，於97年3 月11日22時許，在其女友沈月琴承租之
    屏東縣內埔鄉○○村○○路267-46號3 樓套房內，將甲基安
    非他命置於玻璃球內加熱氣化後吸食之方式，施用甲基安非
    他命1 次。另與真實姓名年籍不詳綽號「阿輝」之成年友人
    基於持有第一級毒品海洛因之犯意聯絡，於同年3 月12日凌
    晨0 時許，「阿輝」將其所有之第一級毒品海洛因19包（合
    計驗前淨重7.04公克，空包裝總重6.48公克）放置於上開套
    房內，並委由甲○○代為保管，甲○○因受託而與「阿輝」
    共同持有之。嗣於97年3 月12日12時30分許為警持搜索票在
    上開套房內執行搜索，扣得甲○○所有之第二級毒品甲基安
    非他命15包（合計毛重10.58 公克）、吸食器1 組及上開受
    託持有之第一級毒品海洛因19包，始查悉上情。
三、案經屏東縣警察局潮州分局報請臺灣屏東地方法院檢察署檢
    察官偵查起訴。
    理  由
壹、程序方面：
一、傳聞法則之重要理論依據，在於傳聞證據未經當事人之反對
    詰問予以核實，乃予排斥，惟若當事人已放棄對原供述人之
    反對詰問權，於法院審判時表明同意該等傳聞證據可作為證
    據，基於證據資料愈豐富，愈有助於真實發現之理念，並貫
    徹刑事訴訟法修法加重當事人進行主義之精神，確認當事人
    對於證據能力有處分權之制度，傳聞證據經當事人同意作為
    證據，法院認為適當者，亦得為證據；另當事人於調查證據
    時，對於傳聞證據表示「沒有意見」、「對於證據調查無意
    見」，而未於言詞辯論終結前聲明異議，應視為已有將該等
    傳聞證據採為證據之同意，刑事訴訟法第159 條之5 定有明
    文。查本案卷附屏東縣潮州分局製作之搜索扣押筆錄、搜索
    扣押物品目錄表、正修科技大學超微量研究科技中心97年3
    月27日編號R00-0000-000號檢驗報告、屏東縣警察局潮州分
    局毒品案件涉嫌人尿液採證編號姓名對照表各1 紙、屏東縣
    警察局查獲違反毒品危害防制條例案毒品初步檢驗報告單共
    34紙，經提示並告以要旨後，檢察官及被告均知該證據為審
    判外之言詞陳述及書面證據，原無證據能力，惟未於言詞辯
    論終結前表示異議，本院審酌上開證據作成之過程並無不適
    當之情形，且對於被告涉案之事實具有相當之關聯性，又為
    檢驗機關以精密儀器或科學檢驗方法所得之結論，依刑事訴
    訟法第159 條之5 規定，認具有證據能力。
二、按由於司法警察機關調查中之案件，或有量大或急迫之情形
    ，為因應實務之現實需求，認為當然有鑑定之必要者，基於
    檢察一體原則，得由該管檢察長對於轄區內之案件，事前概
    括選任鑑定人或囑託鑑定機關（團體），俾便轄區內之司法
    警察官、司法警察對於調查中之此類案件，得即時送請事前
    已選任之鑑定人或囑託之鑑定機關（團體）實施鑑定，經法
    務部於92年9 月1 日以法檢字第0920035083號函釋在案。又
    依臺灣高等法院檢察署檢察長概括選任鑑定人或囑吒鑑定機
    關（團體）名冊所載，法務部調查局為臺灣高等法院檢察署
    檢察長概括囑託為毒品種類、成分之鑑定機關，故本件由屏
    東縣警察局潮州分局送請法務部調查局濫用藥物實驗室進行
    海洛因成分之鑑定，其鑑定書自具有證據能力。
貳、實體方面：
一、訊據被告固坦承有前揭施用甲基安非他命，並持有為警搜索
    扣得之甲基安非他命15包一節，惟矢口否認有何持有第一級
    毒品之犯行，辯稱：「阿輝」每天會到伊女友沈月琴承租之
    屏東縣內埔鄉○○村○○路267-46號3 樓套房內施用海洛因
    ，扣案之海洛因19包是查獲前一晚12點多放在房間內的，伊
    不知道「阿輝」有放海洛因在房間內云云，經查：
  (一)本件在沈月琴承租之屏東縣內埔鄉○○村○○路267-46號3
    樓套房內，所扣得白色粉末19包（合計驗後淨重7.04公克，
    空包裝總重6.48公克），經送法務部調查局鑑驗結果均含第
    一級毒品海洛因成分，此分別有屏東縣警察局潮州分局搜索
    扣押筆錄、搜索扣押物品目錄表、金博士大樓套房租賃契約
    書、現場照片及法務部調查局濫用藥物實驗室97年3 月31日
    調科壹字第09723017690 號鑑定書在卷可按（見潮警刑字第
    0970004490號卷第5-10、52-54 、74-77 頁、97年度毒偵字
    第489 號卷第17頁），又上開檢驗結果係檢驗機關以精密儀
    器及科學檢驗方法所得之結論，自可憑信。
  (二)被告前於警詢中供稱：伊與「阿輝」係吸食毒品認識的，交
    情普通，因為知道伊沒有吸食海洛因，所以他才放心將海洛
    因交給伊等語（見同上警卷第2 頁），核與其於偵訊中供承
    ：海洛因是「阿輝」放的，他每天都會去我那邊，這是（查
    獲之海洛因毒品）他昨晚上12點多放的等語（見同上偵卷第
    4 頁），足徵被告自始均知悉「阿輝」將扣案海洛因置於上
    開套房內甚明。又佐以被告於本院審理時供稱：伊女友沈月
    琴租的套房每天有很多人出入施用毒品，伊每天也會去吸食
    毒品，套房約4 、5 坪大等語（見本院卷第32頁背面），且
    查獲時現場僅被告一人在場，可見上開套房固以被告女友沈
    月琴之名義承租，惟被告對於上開套房亦享有使用、管領之
    權能，堪認為上開套房之場所主人，而「阿輝」所寄放之海
    洛因數量高達19包，依海洛因量微價高之市場行情，倘無相
    當之交情或信任關係，豈有可能平白無故未明白告知場所主
    人自行放置於他人房間內，並且無懼於被告將之變現或告知
    他人而增加被查緝之風險，況上開套房亦僅約4 至5 坪之空
    間大小，則他人進入該屋內之舉措應可一目瞭然，是被告辯
    稱伊不知悉「阿輝」有將海洛因放置於上開套房內云云，顯
    與常情不符，殊難採信。
  (三)本件被告所辯無非事後卸責之詞，不足採信。此外，被告於
    查獲後經警採集其尿液送驗，結果呈甲基安非他命陽性反應
    ，此有屏東縣警察局潮州分局毒品案件涉嫌人尿液採證編號
    姓名對照表、正修科技大學超微量研究科技中心97年3 月27
    日R00-0000-000號檢驗報告各1 紙在卷可按（見同上警卷第
    4 頁、偵查卷第16頁），復有白色晶體15包、吸食器1 組扣
    案為憑。上開白色晶體15包（合計毛重10.58 公克），經屏
    東縣警察局潮州分局以臺灣尖端生技醫藥股份有限公司之檢
    驗快速篩檢試劑檢驗結果確呈甲基安非他命陽性反應，為第
    二級毒品甲基安非他命等情，有屏東縣警察局查獲違反毒品
    危害防制條例案毒品初步檢驗報告單15紙及毒品初步檢驗照
    片17幀、現場查獲照片6 幀在卷可憑（見同上警卷15-29 、
    51-53 、65-73 頁），上開報告均為專業機關以科學方法鑑
    定所得之結論，堪可採信。
  (四)按毒品危害防制條例於92年7 月9 日修正公布，其中第20條
    、第23條將施用毒品之刑事處遇程序，區分為「初犯」、「
    5 年內再犯」、「5 年後再犯」，而依立法理由觀之，僅限
    於「初犯」、「5 年後再犯」，始應先經觀察、勒戒或強制
    戒治程序，倘被告於5 年內已再犯，經依法追訴處罰，縱其
    第三次（或第三次以上）再度施用毒品之時間，在初犯經觀
    察、勒戒或強制戒治執行完畢釋放5 年以後，已不合於「5
    年後再犯」之規定，且因已於「5 年內再犯」，顯見其再犯
    率甚高，原實施觀察、勒戒或強制戒治，已無法收其實效，
    即應依該條例第10條規定處罰，最高法院95年5 月9 日95年
    度第7 次刑事庭會議決議可資參照。查被告前於87年間因施
    用毒品案件，經本院以87年度毒聲字第303 號裁定送觀察、
    勒戒，因認無繼續施用毒品傾向，經臺灣屏東地方法院檢察
    署檢察官於87年8 月31日以87年度偵字第5197號為不起訴處
    分確定，並於同日釋放出所；又於88年間因施用毒品案件，
    再經本院以88年度毒聲字第1491號裁定送觀察、勒戒後，認
    有繼續施用毒品傾向，由檢察官聲請強制戒治並提起公訴，
    戒治部分經本院以88年度毒聲字第1875號裁定令入戒治處所
    施以強制戒治，並以88年度易字第1292號判決判處有期徒刑
    6 月，經臺灣高等法院高雄分院以89年度上易字第21號判決
    上訴駁回確定。而被告上開強制戒治處遇成效經評定為合格
    ，無繼續戒治之必要，經本院以89年度毒聲字第120 號裁定
    停止戒治，所餘戒治期間付保護管束，又於89年間因施用毒
    品案件，再經本院以89年度毒聲字第120 號裁定撤銷停止戒
    治，而於89年12月27日戒治期滿出所（接續執行徒刑）。又
    於94年間因施用毒品案件，經本院以94年度簡字第1136號判
    決判處有期徒刑5 月確定，嗣於96年7 月16日因減刑執行完
    畢出監，此有臺灣屏東地方法院檢察署刑案資料查註紀錄表
    、全國施用毒品案件紀錄表及臺灣高等法院被告前案紀錄表
    各1 份在卷可參。是被告於觀察、勒戒及強制戒治執行完畢
    釋放後，5 年內已再犯施用毒品案件，經本院判處罪刑確定
    ，則其再犯本件施用毒品案件，即非屬該條例第20條第3 項
    所稱「5 年後再犯」之情形，檢察官自應依法追訴。
  (五)綜上所述，本件事證明確，被告犯行均堪認定。
二、按海洛因、甲基安非他命係屬毒品危害防制條例第2 條第2
    項第1 款、第2 款所定之第一級毒品及第二級毒品，不得非
    法持有或施用。故被告甲○○施用甲基安非他命，核其所為
    ，係犯同條例第10條第2 項之施用第二級毒品罪，被告於施
    用前後持有甲基安非他命之低度行為，應為其施用甲基安非
    他命之高度行為所吸收，不另論罪；又「阿輝」將海洛因19
    包置於被告所使用管領之套房內，由被告代為保管而持有之
    ，核其所為，係犯同條例第11條第1 項之持有第一級毒品罪
    ，被告與「阿輝」間就上開持有第一級毒品罪，具有犯意聯
    絡及行為分擔，為共同正犯。再按毒品危害防制條例第11條
    第4 項規定持有毒品達一定數量者，加重其刑至2 分之1 ，
    其標準由行政院定之。行政院即於93年1 月7 日公布「轉讓
    持有毒品加重其刑之數量標準」，其第2 條第1 款規定轉讓
    、持有第一級毒品淨重5 公克以上，應加重其刑至2 分之1
    。查本件被告持有第一級毒品之數量為7.04公克，此有法務
    部調查局濫用藥物實驗室鑑定書1 份在卷可稽，是被告持有
    之第一級毒品海洛因數量顯逾此標準，應依上開規定加重其
    刑。查被告前於94年間因施用毒品案件，經本院以94年度簡
    字第1136號判決判處有期徒刑5 月確定，嗣經本院以96年度
    聲減字第23號裁定減為有期徒刑2 月又15日確定，於96年7
    月16日因減刑執行完畢出監，此有臺灣高等法院被告前案紀
    錄表在卷可按，其受有期徒刑執行完畢，於5 年以內故意再
    犯本件最重本刑為有期徒刑以上之2 罪，皆為累犯，均應依
    刑法第47條第1 項之規定，加重其刑，並就持有第一級毒品
    罪部分遞加重其刑。被告所犯上開2 罪，犯意各別，行為互
    異，應予分論併罰。爰審酌被告於觀察勒戒、強制戒治執行
    完畢及刑事科刑處罰後，仍再施用第二級毒品甲基安非他命
    ，並持有第一級毒品海洛因，顯見未有戒絕之決心，且多次
    麻藥、毒品前科，素行欠佳，暨其於本院審理時未能坦承全
    部犯行，難謂確有悔改之意等一切情狀，分別量處如主文所
    示之刑，並定應執行刑。扣案之白色晶體15包（合計毛重
    10.58 公克）及白色粉末19包（合計驗後淨重7.04公克，空
    包裝總重6.48公克），分別為第二級毒品甲基安非他命及第
    一級毒品海洛因，已如前述，均應依毒品危害防制條例第18
    條第1 項前段規定沒收銷燬之；又扣案之吸食器1 組，係被
    告所有供施用甲基安非他命所用之物，業據被告陳明在卷（
    見同上警卷第1 頁背面），依刑法第38條第1 項第2 款之規
    定併予宣告沒收。
據上論斷，應依刑事訴訟法第299 條第1 項前段，毒品危害防制
條例第10條第2 項、第11條第1 項、第4 項、第18條第1 項前段
，刑法第11條、第28條、第47條第1 項、第51條5 款、第38條第
1項第2 款，判決如主文。
本案經檢察官顏珮珊到庭執行職務。
中    華    民    國    97    年    7     月    8     日
                  刑事第二庭    法  官  陳海寧
以上正本證明與原本無異。
如不服本判決應於收受本判決送達後10日內向本院提出上訴書狀
，其未敘述上訴理由者，並得於提起上訴後10日內向本院補提理
由書狀（均須按他造當事人之人數附繕本）「切勿逕送上級法院
」
中    華    民    國    97    年    7     月    8     日
                                書記官  馮得弟
附錄本案論罪科刑法條
毒品危害防制條例第10條
施用第一級毒品者，處 6 月以上 5 年以下有期徒刑。
施用第二級毒品者，處 3 年以下有期徒刑。
毒品危害防制條例第11條
持有第一級毒品者，處 3 年以下有期徒刑、拘役或新臺幣 5 萬
元以下罰金。
持有第二級毒品者，處 2 年以下有期徒刑、拘役或新臺幣 3 萬
元以下罰金。
持有專供製造或施用第一、二級毒品之器具者，處 1 年以下有
期徒刑、拘役或新臺幣 1 萬元以下罰金。
持有毒品達一定數量者，加重其刑至2 分之1 ，其標準由行政院
定之。


司法院資訊處製作；財團法人民間司法改革基金會備份。
